【裁判字號】    95,訴,940
【裁判日期】    950929
【裁判案由】    毒品危害防制條例
【裁判全文】
臺灣彰化地方法院刑事判決               95年度訴字第940號
公  訴  人  臺灣彰化地方法院檢察署檢察官
被      告  甲○○
                    （現於臺灣彰化看守所羈押中）
上列被告因違反毒品危害防制條例案件，經檢察官提起公訴（九
十五年度毒偵字第一六一九號），暨移請併案審理（九十五年度
毒偵字第二八二０、三０八七、三一二八、三三三三號），被告
於準備程序中就被訴事實為有罪之陳述，經告以簡式審判之旨，
並聽取意見後，本院合議庭裁定由受命法官獨任進行簡式審判程
序，判決如下：
    主    文
甲○○連續施用第一級毒品，累犯，處有期徒刑壹年。
扣案之注射針筒肆支沒收。
    犯罪事實及理由
一、犯罪事實：
    甲○○前因施用毒品案件，經本院裁定送觀察、勒戒後，認
    無繼續施用毒品之傾向，於民國八十九年十二月十八日執行
    完畢釋放，並由本院以八十九年度少調字第二九０號為不付
    審理裁定；復於上開觀察、勒戒執行完畢後五年內之九十三
    年間，因施用毒品案件，經本院以九十三年度訴字第七五五
    號判決判處有期徒刑八月、三月，定應執行有期徒刑十月確
    定，於九十四年十二月二十一日縮刑期滿執行完畢。詎仍不
    知悔改，復基於施用第一級毒品之概括犯意，自九十五年二
    月二十八日起，至同年六月二十七日止，分別在彰化縣伸港
    鄉○○村○○路一０二巷二四號其住所及附近路旁等地，以
    將海洛因摻水置於針筒內注射之方式，連續施用第一級毒品
    海洛因多次。嗣先於同年四月十四日七時十五分許，經警在
    其上址住所查獲，並當場扣得其所有供施用毒品用之注射針
    筒四支；又分別於同年六月十三日十五時三十分許、十六日
    八時許、二十日二十一時許、二十九日十五時三十分許，各
    為警在其上址住所、彰化縣彰化市○○路○段一九０巷三六
    號「萬勝賓館」二０五室等地捕獲，經採其尿檢驗結果，均
    呈嗎啡陽性反應。
二、本案證據：
  (一)被告自白。
  (二)彰化縣警察局鹿港、彰化、和美分局委託檢驗尿液代號與真
    實姓名對照認證單。
  (三)銓昕科技股份有限公司濫用藥物尿液檢驗報告。
  (四)扣案之注射針筒四支。
  (五)臺灣高等法院被告前案紀錄表、臺灣彰化地方法院檢察署刑
    案資料查註紀錄表。
三、按毒品危害防制條例於九十二年七月九日修正公布，自九十
    三年一月九日施行，其中第二十條、第二十三條將施用毒品
    之刑事處遇程序，區分為「初犯」及「五年內再犯」、「五
    年後再犯」。依其立法理由之說明：「初犯」，經觀察、勒
    戒或強制戒治後，應為不起訴處分或不付審理之裁定；經觀
    察、勒戒或強制戒治執行完畢釋放後，「五年內再犯」者，
    因其再犯率甚高，原實施之觀察、勒戒及強制戒治既已無法
    收其實效，爰依法追訴或裁定交付審理。至於經觀察、勒戒
    或強制戒治執行完畢釋放後，「五年後再犯」者，前所實施
    之觀察、勒戒或強制戒治已足以遮斷其施用毒品之毒癮，為
    期自新及協助其斷除毒癮，仍適用「初犯」規定，先經觀察
    、勒戒或強制戒治之程序。從而依修正後之規定，僅限於「
    初犯」及「五年後再犯」二種情形，始應先經觀察、勒戒或
    強制戒治程序。倘被告於五年內已再犯施用毒品，經依法追
    訴處罰，縱其第三次（或第三次以上）再度施用毒品之時間
    ，在初犯經觀察、勒戒或強制戒治執行完畢釋放五年以後，
    因與單純之「五年後再犯」之情形有別，已不合於「五年後
    再犯」之例外規定，且因已於「五年內再犯」，顯見其再犯
    率甚高，原實施觀察、勒戒或強制戒治，已無法收其實效，
    即應回歸原則性規定，由檢察官逕行起訴，依該條例第十條
    處罰（最高法院九十五年五月九日第七次刑事庭會議決定、
    九十五年度臺非字第一三四號裁判意旨參照）。查，被告前
    因施用毒品案件，經送觀察、勒戒後，認無繼續施用毒品之
    傾向，於八十九年十二月十八日執行完畢釋放，並由本院以
    八十九年度少調字第二九０號為不付審理裁定，復於上開觀
    察、勒戒執行完畢後五年內之九十三年間，因施用毒品案件
    ，經本院以九十三年度訴字第七五五號判決判處有期徒刑八
    月、三月，定應執行有期徒刑十月確定，於九十四年十二月
    二十一日縮刑期滿執行完畢等情，有卷附臺灣高等法院被告
    前案紀錄表、臺灣彰化地方法院檢察署刑案資料查註紀錄表
    可佐，足見被告在前次觀察、勒戒執行完畢後五年內，曾再
    犯施用毒品案件，並經本院判刑確定，是被告前次所為之觀
    察、勒戒治療程序，顯未能收到祛除毒癮之實效，參諸首揭
    說明，被告再犯本案施用第一級毒品之犯行，應依法論科。
四、新舊法比較部分：
  (一)被告行為後，刑法業於九十四年一月七日修正，於同年二月
    二日公布，並於九十五年七月一日施行。修正後刑法第二條
    第一項規定，已將新舊法律適用之「從新從輕」原則，改採
    「從舊從輕」原則，而此規定僅係規範行為後法律變更所生
    新舊法律比較適用之準據法，並非實體刑罰法律，自不生行
    為後法律變更之比較適用問題，應逕行適用新法第二條第一
    項之規定，為「從舊從輕」之比較。又修正後刑法第十一條
    係增訂刑法於其他法律有「保安處分」之規定者，亦適用之
    ，也無關犯罪行為可罰性之變更，亦應逕行適用新法第十一
    條之規定。再按比較新舊法，應就罪刑有關之共犯、未遂犯
    、想像競合犯、牽連犯、連續犯、結合犯，以及累犯加重、
    自首減輕暨其他法定加減原因（如身分加減）與加減例等一
    切情形，本於統一性及整體性原則，綜其全部罪刑之結果而
    為比較（最高法院九十五年五月二十三日第八次刑庭會議決
    議第一、（四）則可資參照）。
  (二)連續犯部分：
    被告行為後，刑法第五十六條「連續數行為而犯同一之罪名
    者，以一罪論。但得加重其刑至二分之一」之規定，業經總
    統於九十四年二月二日修正公布刪除，並自九十五年七月一
    日施行，此刪除雖非犯罪構成要件之變更，但顯已影響行為
    人刑罰之法律效果，自屬法律有變更，依修正後刑法第二條
    第一項規定，比較新、舊法結果，仍應適用較有利於被告之
    行為時法律即刪除前刑法第五十六條連續犯之規定，論以一
    罪，並依法加重其刑（最高法院九十五年第八次刑事庭會議
    決議亦同此見解）。又起訴書僅記載被告自九十五年二月二
    十八日起至同年四月十四日止，多次施用海洛因之犯行，較
    本院依被告於審理時自白內容所認定之犯行為少，然起訴書
    未記載之部分，與前開已起訴且經認定有罪部分，時間緊接
    ，犯罪構成要件相同，顯係基於概括之犯意反覆為之，有連
    續犯之裁判上一罪關係，基於審判不可分原則，本院自應全
    部審理。
四、累犯部分：
    被告前於九十三年間，因施用毒品案件，經本院以九十三年
    度訴字第七五五號判決判處有期徒刑八月、三月，定應執行
    有期徒刑十月確定，於九十四年十二月二十一日縮刑期滿執
    行完畢等情，有臺灣高等法院被告前案紀錄表、臺灣彰化地
    方法院檢察署刑案資料查註紀錄表各一份在卷足稽，其於受
    有期徒刑執行完畢後，五年以內再犯本案有期徒刑以上之罪
    ，不論依修正前之刑法第四十七條，或修正後之刑法第四十
    七條第一項之規定，均構成累犯，對被告而言並無有利或不
    利之情形，自不生新舊法比較之問題，應逕依修正前之刑法
    第四十七條，論以累犯，並遞加重其刑。
五、沒收部分：
    扣案之注射針筒四支，係被告所有供犯本案施用第一級毒品
    海洛因所用之物，業據被告供承在卷，應依刑法三十八條第
    一項第二款之規定，宣告沒收之。
六、至臺灣彰化地方法院檢察署九十五年度毒偵字第二八三二、
    二九七一、三四一六、三六０五號移送併辦意旨另以：被告
    基於施用第一級毒品之概括犯意，自九十五年七月十日起至
    同年八月八日止，在彰化縣伸港鄉○○村○○路一０二巷二
    四號其住所及附近路旁、「福安宮」旁、友人住處、「伸仁
    國小」內涼亭旁等地，連續施用第一級毒品海洛因多次，因
    認被告此部分行為亦涉犯毒品危害防制條例第十條第一項之
    施用第一級毒品罪嫌。惟：按刑法第五十六條連續犯之規定
    業於九十四年二月二日修正公布刪除，並於九十五年七月一
    日施行，而依新法對於上開反覆實施犯罪模式之對應處置，
    除合於「接續犯」或「包括一罪」之情形外，則僅能依數罪
    併罰之規定個別處斷。依最高法院八十六年臺上字第三二九
    五號判例意旨，數行為於同時同地或密切接近之時地實施，
    侵害同一之法益，各行為之獨立性極為薄弱，依一般社會健
    全觀念，在時間差距上，難以強行分開，在刑法評價上，以
    視為數個舉動之接續施行，合為包括之一行為予以評價，較
    為合理，方屬接續犯之範疇，足見「接續犯」之成立，係以
    時、空密接性為前提要件，即透過對於同一法益之同種類侵
    害行為繼續不間斷之實行，業已稀釋個別行為之獨立性，致
    使刑法評價時將之視為單一、整體之犯罪行為，以符合社會
    一般人對於行為概念之認知，並與行為人之犯罪目的相互結
    合；至於學理上「包括一罪」概念中，與施用毒品之犯罪型
    態較有關聯者，應屬「集合犯」之態樣，此即依一般社會通
    念，特定犯罪行為具有反覆實施之特性，立法者於制定刑罰
    法律之初，亦已認知該種行為類型之反覆性，而有意藉由法
    條中客觀構成要件之行為要素，涵括上開具有反覆實施特性
    之數個犯罪行為，仍僅接受一次刑法之評價為已足；然施用
    毒品犯罪，難認立法者於制定刑罰法律之初，已認知該種行
    為類型之反覆性，且有意藉由法條中客觀構成要件之行為要
    素，涵括上開具有反覆實施特性之數個犯罪行為。基上，多
    次施用毒品犯罪之行為，當無論以「集合犯」之餘地，此時
    則應回歸一般刑法上行為單、複數之認定，而予論罪科刑，
    較稱妥適。查，被告業於本院審理時供稱：其自九十五年二
    月二十八日開始施用海洛因，用到六月二十七日，中間有停
    ，是斷斷續續施用，六月二十七日後又停止施用，其後自七
    月十日才再開始施用，用到八月十日左右，之後就去工作又
    停用，其施用毒品並未成癮，也無密集使用，每次買五百元
    海洛因，因用的量少，所以可用二次，是每次想要施用毒品
    時，才去買海洛因等語明確（見本院卷九十五年九月二十二
    日審判筆錄第四、五頁），足見該等犯行與經起訴論罪部分
    之犯行間，並非不可分，乃具有獨立性；況公訴人就被告是
    否已具成癮性乙情，亦未提出證據證明，自核與前揭最高法
    院八十六年臺上字第三二九五號判例所稱「數行為於同時同
    地或密切接近之時地實施」之特性並不相符，已難認合於「
    接續犯」之前提要件，且亦不能依「集合犯」逕將被告上開
    施用海洛因之犯行論以「包括一罪」。故而，檢察官移送併
    案審理部分之被告所為，既應依新法處斷，而其該等施用海
    洛因之犯行亦應評價為獨立行為，自當論以數罪而分論處罰
    ，本院無從併予審究，是此部分應退由檢察官另行處理。
七、應依刑事訴訟法第二百七十三條之一第一項、第二百九十九
    條第一項前段、第三百十條之二、第四百五十四條第一項，
    毒品危害防制條例第十條第一項，刑法第十一條前段、第二
    條第一項前段、刪除前第五十六條、修正前第四十七條、第
    三十八條第一項第二款，判決如主文。
八、如不服本判決，應於判決送達後十日內，向本院提出上訴狀
    （須附繕本），上訴於臺灣高等法院臺中分院。
本案經檢察官洪英丰到庭執行職務。
中    華    民    國    95    年    9     月    29    日
                  刑事第一庭  法  官  周  莉  菁
以上正本證明與原本無異。
如不服本判決，應於判決送達後十日內向本院提出上訴狀 (須附
繕本)。
中    華    民    國    95    年    10    月    5     日
                              書記官  黃  當  易
附錄本判決論罪科刑法條：
毒品危害防制條例第十條第一項：
施用第一級毒品者，處六月以上五年以下有期徒刑。


司法院資訊處製作；財團法人民間司法改革基金會備份。
